臺灣高等法院刑事判決　　　　　　 96年度上更(二)字第310號
上　訴　人　臺灣基隆地方法院檢察署檢察官
被　　　告　甲○○
上列上訴人因違反槍砲彈藥刀械管制條例案件，不服臺灣基隆地
方法院89年度訴字第241號，中華民國89年6月9日第一審判決（
起訴案號：臺灣基隆地方法院檢察署89年度偵字第139號），提
起上訴，本院判決如下：
    主  文
原判決撤銷。
甲○○未經許可，製造其他可發射子彈之手槍未遂，累犯，處有
期徒刑參年。併科罰金新台幣參拾萬元，罰金如易服勞役以參千
元折算壹日，扣案之固定鉗壹支、手提砂輪機壹台、砂輪頭壹個
、槍枝貳支均沒收。
    事  實
一、甲○○曾於民國88年1月6日因偽造文書罪經本院判處有期徒
    刑3月確定，於88年3月15日易科罰金執行完畢。詎仍不知悔
    過向善，復於88年8月間在台北縣三重市○○路176號1樓華
    成防身器材興業有限公司，以每支新台幣（下同）5500元之
    代價，購買仿自ＷＡＬＴＨＥＲ廠玩具手槍二支後（槍枝管
    制編號分別為0000000000號、0000000000號），在基隆市○
    ○路259巷23之1號4樓住處內，利用其所有原從事水電工時
    所用之固定鉗、斜口鉗、手提砂輪機等工具，以拆除前開槍
    枝槍管內阻鐵，並以鑽頭磨平槍管內緣使成貫通狀態之方式
    著手進行改造。在尚未達到具殺傷力之程度時，為警於88
    年10月26日16時許，持搜索票在上開住處內查獲，並扣得已
    遭改造之道具子彈4顆、鉛頭3個、制式火藥2包（偵查卷第
    16頁扣押物品清單）及改造工具固定鉗1支、斜口鉗2支、手
    提砂輪機1台、砂輪頭1個、銅刷3支、銼刀4支等物，
二、案經基隆市警察局第四分局報請台灣基隆地方法院檢察署檢
    察官偵查起訴
    理  由
一、被告經合法傳喚未到庭。雖被告於偵查及原審審理中否認改
    造手槍（見偵卷第12頁、原審卷第32頁）並辯稱：「（你買
    來帶回家，為何要拆開？）因玩壞了，要拆開修理，修不好
    ，就丟著。」「（你是否要改造？）不是，是我拉槍機時，
    槍管斷掉了。」（見原審卷第32頁）於偵查中亦供稱：「（
    此兩支玩具槍你改造何部位？）我沒有改造，我只是好奇，
    才將之拆開」（見偵卷第12頁反面）云云。但查被告於警訊
    中供述：「兩支玩具手槍都是買來研究改造，但是沒有改好
    ，所以拆的亂七八糟」核與偵查中供述相符，顯見被告確有
    改造之故意，至其改造動機如何，是否為供犯罪或僅為好奇
    並不影響其改造之犯意。次查前開扣案槍枝經送內政部警政
    署刑事警察局鑑定結果：其槍管內阻鐵業已拆除，並以鑽頭
    磨平其槍管內緣，而成貫通狀態等情，有該局88年12月7日
    刑鑑字第127861號鑑驗通知書（鑑卷第15頁、偵卷第22頁）
    雖該改造槍枝依現狀不具殺傷力（見同上鑑驗通知書）。惟
    被告就該扣案改造槍枝（槍枝管制編號0000000000、000000
    0000號）均係仿ＷＡＬＴＨＥＲ廠半自動手槍製造玩具手槍
    之金屬槍身2支、金屬滑套2支、槍管1支（其槍管內阻鐵已
    拆除）及彈簧3條，經察其現狀，應係由玩具槍枝拆卸成零
    件，先將原玩具槍枝槍管內之阻鐵拆除，再用鑽頭磨平其槍
    管內緣，使成貫通狀態，此有內政部警政署刑事警察局89年
    2月2日（89）刑鑑字第12595號函足參（偵卷第18頁），而
    所謂「再用鑽頭磨平其槍管內緣」係指送鑑槍管已用鑽頭磨
    過，故該槍管已改造過。亦經內政部警政署刑事警察局函明
    在卷（見本院上訴卷第29頁）且基隆市警察局第四分局89年
    3月15日（88）警分四刑字第0809號函陳明：經帶同嫌疑人
    甲○○至華成防身器材興業有限公司實地勘查該店中販賣之
    同型槍經檢視後，該槍管內阻鐵並無拆除之情事（見偵卷第
    42頁）顯見被告已對上開槍枝著手進行加工，再查刑事法上
    所謂製造，乃指利用人為控制或加工之方法，變異原客體之
    外觀或實質內容，而產生不同於原客體之成品之行為，以製
    造可發射子彈具有殺傷力之槍枝罪行而言，只須行為人出於
    製造之意思，著手實行人為之製（改）造工作，縱然尚未完
    成其意欲之成品，或未至具有殺傷力之程度，然依一般社會
    通念加以綜合評價，該行為殊難謂無危險性，乃屬犯罪障礙
    未遂而非不能未遂問題，更不得因其尚未完工或未達具殺傷
    力程度而認為不成立犯罪，否則該罪之未遂犯，將永無成立
    之可能。本件被告既於警訊時已供承「我是買（玩具手槍）
    來改造，但是（還）沒有改好」，「是好奇買來改造」「都
    是我一人在改裝」（見警卷2至4頁）在第一審調查時，亦坦
    言該槍管內之阻鐵係伊扭下的（見原審卷第22頁）刑事警察
    局上揭刑鑑字第127861號鑑驗通知書同認「其槍管內阻鐵已
    拆除」該槍管內緣已經磨平呈貫通狀態復如上述。而扣案工
    具中「固定鉗具（有）將物品固定之功能，手提砂輪機（有
    ）鑽孔、磨平的功能。上述工具適用之鑽頭可配合使用，將
    槍管固定後，磨平其內緣」（見上揭刑事警察局89刑鑑字第
    12595號函、偵卷18頁）。並有扣案工具可參（警卷第6頁）
    被告就上開槍枝進行加工改變其原有之外觀及實質性能，自
    屬著手進行製造之行為，雖未達具有殺傷力之程度亦僅屬未
    遂問題。其所辯一時好奇拆卸研究，並非改造云云，自無可
    採。被告犯行是以認定。
二、核查被告行為後槍砲彈藥刀械管制條例於94年1月26日修正
    刪除第11條規定，原11條第1項規定未經許可製造第四條第
    一項第一款所稱其他可發射金屬或子彈具有殺傷力之各式槍
    砲，處五年以上有期徒刑併科新臺幣壹仟萬元以下罰金，修
    正後納入第8條第1項後段，處無期徒刑或五年以上有期徒刑
    ，併科壹仟萬元以下罰金，比較新舊法結果，仍應論被告所
    為係犯槍砲彈藥刀械管制條例第11條1項之製造其他可發射
    子彈罪，惟其雖已著手製造行為，然扣案槍枝經送鑑定結果
    ，認為依現狀仍不具殺傷力，有上列鑑驗通知書可參，揆諸
    上開說明，被告所為製造行為尚屬未遂階段，應依同條第5
    項論以未遂犯，依法減輕其刑。又被告有事實欄所列前科，
    於88年3月15日易科罰金執行完畢，此有本院被告前案紀錄
    表在卷可稽，被告於5年以內再故意犯本件有期徒刑以上之
    罪，不論依修正前之刑法第47條或修正後之刑法第47條第1
    項規定，均構成累犯，對被告而言並無有利或不利之情形，
    自不生新舊法比較之問題，逕依修正前之刑法第47條論以累
    犯加重其刑，並為先加後減。
三、原審以被告所製造槍枝不具殺傷力而為無罪判決容有誤解，
    公訴人上訴執此指摘原判決不當為有理由，應由本院將原判
    決撤銷，論以上揭所示之罪。爰審酌被告之素行、智識程度
    、犯罪之動機、目的，行為尚處於未遂階段危害尚淺，及被
    告犯罪後之態度尚稱良好等一切情狀，量處有期徒刑3年，
    併科罰金新台幣30萬元，被告於犯罪時，刑法第42條第2項
    前段規定易服勞役以1元以上3元以下折算1日。而依行為時
    之易服勞役業據修正前罰金罰鍰提高標準條例第2條前段，
    就其原定數額提高為100倍折算1日，則本件被告依行為時之
    易服勞役折算標準應以銀元300元折算1日，即新台幣900元
    折算1日。惟95年7月1日修正公布施行之刑法第42條第3項前
    段規定：「易服勞役以新台幣1千元、2千元、3千元折算1日
    」比較修正前後之易服勞役折算標準，以修正後之規定較有
    利於被告，應依刑法第2條第1項後段規定適用修正後之刑法
    第42條第3項前段規定定其折算標準。又扣案槍枝為被告所
    有而為供犯罪所用之物，另固定鉗、手提砂輪機、砂輪頭均
    為被告所有供犯罪所用之工具，均應依刑法第38條第1項第2
    款宣告沒收。至扣案銅刷、銼刀、斜口鉗等物尚乏證據證明
    為供犯罪所用之物，自不予宣告沒收。末查雖槍砲彈藥刀械
    管制條例第4條第2項規定前項第1、2款槍砲、彈藥包括其主
    要組成零件，但無法供組成槍砲彈藥之用者，不在此限；依
    內政部86年11月24日台（86）內警字第8670683號公告之槍
    砲彈藥主要組成零件種類中並無列舉子彈之主要零件，再依
    卷附扣案火藥2包重量分別為1.9公克、0.9公克（見偵卷22
    頁）數量極微，衡情僅足以供填充子彈之用，尚不足以填充
    製造炸彈、爆裂物使用，則依上開函釋意旨既無列舉子彈之
    主要組成零件堪認本件扣案火藥2包仍不足認為係屬槍砲彈
    藥之主要零件。以本件被告僅係觸犯製造其他可發射子彈之
    玩具手槍未遂。而不及於製造或持有子彈之罪。尚非供本案
    犯罪所用之物，亦非違禁物。又扣案底火亦然。均不予宣告
    沒收。
四、據上論斷，應依刑事訴訟法第369條第1項前段、第364條、
    第371條、第299條第1項前段，修正前槍砲彈藥刀械管制條
    例第11條第5項、第1項，刑法第11條前段、第2條第1項、及
    後段、第38條第1項第2款、第42條第3項、第47條，判決如
    主文。
本案經檢察官沈世箴到庭執行職務。
中　　華　　民　　國　　96　　年　　6 　　月　　26　　日
　　　　　　　　　刑事第八庭審判長法　官  鄭文肅
  　　　　　　　　　　　　　　　　法  官  張明松
        　　　　　　　　　　　　　法  官  蔡光治
以上正本證明與原本無異。
如不服本判決，應於收受送達後十日內向本院提出上訴書狀，其
未敘述上訴之理由者並得於提起上訴後十日內向本院補提理由書
（均須按他造當事人之人數附繕本）。
                                  書記官  陳韋杉
中　　華　　民　　國　　96　　年　　6 　　月　　29　　日
附錄：本案論罪科刑法條全文
修正前槍砲彈藥刀械管制條例第11條
未經許可，製造、販賣或運輸第四條第一項第一款所稱其他可發
射金屬或子彈具有殺傷力之各式槍砲者，處五年以上有期徒刑，
併科新臺幣一千萬元以下罰金。
未經許可，轉讓、出租或出借前項所列槍砲者，處三年以上十年
以下有期徒刑，併科新臺幣七百萬元以下罰金。
意圖供自己或他人犯罪之用，而犯前二項之罪者，處無期徒刑或
七年以上有期徒刑，併科新臺幣一千萬元以下罰金。
未經許可，持有、寄藏或意圖販賣而陳列第一項所列槍砲者，處
一年以上七年以下有期徒刑，併科新臺幣七百萬元以下罰金。
第一項至第三項之未遂犯罰之。
